臺灣高雄地方法院民事裁定　九十三年度訴字第七四九號
　　原　　　告　丙○○
　　　　　　　　戊○○
　　　　　　　　乙○○
　　　　　　　　辛○○○○○○.
　　　　　　　　丁○○
　　　　　　　　己○○
　　　　　　　　庚○○
　　共　　　同
　　訴訟代理人　蘇吉雄律師
　　被　　　告　高雄縣旗山鎮公所
　　法定代理人　甲○○
　　訴訟代理人　姜宜君律師
　　　　　　　　邱佩芳律師
　　　　　　　　莊美玉律師
當事人間債務人異議之訴事件，本院裁定如下：
    主      文
原告之訴駁回。
訴訟費用由原告負擔。
    理      由
一、原告主張：坐落於高雄縣旗山鎮○○段五二九之二六地號土地（為國有土地，下
    稱系爭土地）上，門牌號碼高雄縣旗山鎮○○街四三號之房屋（下稱系爭房屋）
    原為原告之母郭施梅所有，郭施梅於民國九十一年一月三日死亡後，系爭房屋由
    原告共同繼承。而被告曾以系爭土地管理權人之身分，訴請郭施梅、原告丙○○
    、戊○○、郭民拆除系爭房屋，並將系爭土地交還被告，經本院八十四年度訴
    字第二三○一號、臺灣高等法院高雄分院八十六年度重上字第七六號、最高法院
    八十八年度台上字第一八六八號於八十八年八月二十日判決郭施梅等人應拆屋還
    地確定，被告即以前開確定判決為執行名義聲請強制執行，經本院以八十七年度
    執字第四八六九號執行在案（下稱系爭強制執行事件）。惟依國有財產法第五十
    二條之二之規定，郭施梅曾長久居住於系爭房屋內，有權向財政部國有財產局臺
    灣南區辦事處（下稱國產局南區辦事處）申請讓售系爭土地，國產局南區辦事處
    不得拒絕，此項法定讓售請求權，即屬阻卻原告無權占有之事由；又被告之執行
    名義（確定判決）於八十八年八月二十日成立，然國有財產法第五十二條之二係
    於八十九年一月十二日始增訂公布，故本件阻卻原告無權占有之事由，應屬強制
    執行法第十四條所謂「消滅或妨礙債權人請求之事由」，原告得據以提起本件債
    務人異議之訴等語。並聲明：系爭強制執行事件之強制執行程序應予撤銷。
二、按起訴違背第二百五十三條、第二百六十三條第二項之規定，或其訴訟標的為確
    定判決之效力所及者，法院應以裁定駁回之，民事訴訟法第二百四十九條第一項
    第七款定有明文；又訴訟標的於確定之終局判決中經裁判者，除法律別有規定外
    ，當事人不得就該法律關係更行起訴，且確定判決，除當事人外，對於訴訟繫屬
    後為當事人之繼受人者，及為當事人或其繼受人占有請求之標的物者，亦有效力
    ，同法第四百條第一項、第四百零一條第一項亦有明文。此即學說上所謂「一事
    不再理原則」，據此原則，已經起訴並經判決確定之事件，該事件之當事人不得
    更以他造為被告，就同一訴訟標的再行起訴。經查，本件原告之被繼承人郭施梅
    曾於八十九年間，以被告並非系爭土地管理權人，且郭施梅依國有財產法第五十
    二條之二之規定有法定讓售請求權為由，向被告提起債務人異議之訴，請求撤銷
    系爭強制執行事件之強制執行程序，經本院八十九年度訴字第一五九二號、臺灣
    高等法院高雄分院八十九年度上字第三○四號、最高法院九十年度台上字第二二
    六八號於九十年十二月十三日判決（裁定）郭施梅敗訴確定（下稱前案訴訟）等
    事實，已據本院調取本院八十九年度訴字第一五九二號卷宗查核屬實；而原告既
    均為郭施梅之繼承人，依民事訴訟法第四百零一條第一項之規定，前案訴訟之確
    定判決對原告亦有效力。是原告不得以其有法定讓售請求權為由，主張撤銷系爭
    強制執行事件之強制執行程序等事實，業經前案訴訟判決確定在案，原告自不得
    就已經確定判決認定之事實再為爭執。原告就同一事實、同一法律關係復提起本
    件之訴，依前開所述，於法即有未合，應予駁回。
三、依民事訴訟法第二百四十九條第一項第七款、第九十五條、第七十八條、第八十
    五條第一項前段，裁定如主文。
中　　　華　　　民　　　國　　九十三　　年　　　五　　　月　　二十六 　 日
                              臺灣高雄地方法院民事第二庭
~B審判長法官　李昭彥
~B法　　　官　劉定安
~B法　　　官　楊筑婷
正本係照原本作成。
如不服本裁定應於送達後十日內向本院提出抗告狀，並繳納裁判費新台幣一千元。
中　　　華　　　民　　　國　　九十三　　年　　　五　　　月　　二十六 　 日
~B法院書記官　胡淑芳
